臺灣板橋地方法院刑事判決　　　　　　　　　　　　九十一年度易字第二九四八號
　　公　訴　人　臺灣板橋地方法院檢察署檢察官
　　被　　　告　甲○○　女　四.
右列被告因偽造文書等案件，經檢察官聲請簡易判決處刑（九十一年度偵字第七三二
七號），嗣經本院板橋簡易庭認不宜簡易判決處刑（九十一年板簡字第一一七七號）
，移送本院改依通常程序審理，本院判決如左：
    主  文
甲○○共同行使明知為不實之事項，而使公務員登載於職務上所掌之公文書，足以生
損害於公眾，處有期徒刑肆月，如易科罰金，以參佰元折算壹日。緩刑貳年。
    事  實
一、甲○○於民國（下同）八十七年十月間，經由姓名年籍均不詳綽號「金姐」和「
    阿賓」等人之引介，明知大陸地區成年男子鄭行貴，欲與其以假結婚之方式，達
    其進入台灣地區工作之目的，並約定鄭行貴來臺後需給付其新台幣七萬元作為報
    酬。甲○○乃依約於同年十月二十二日，由「阿賓」之男子陪同出境前往大陸福
    建省，明知與鄭行貴並無結婚真意，仍與其基於犯意之聯絡，於同年月十三日共
    同前往大陸福建省福州市辦理不實結婚登記後，即行返台。甲○○於同年十二月
    七日又持虛偽記載其與鄭行貴准予結婚登記之大陸福建省福州市民政局結婚登記
    書及大陸民政部結婚證書，前往其戶籍所在之台北縣樹林市戶政事務所辦理結婚
    之戶籍登記及身份證配偶欄變更登記，並請領登記後之戶口名簿及戶口謄本，使
    承辦公務人員據以將二人結婚之事項登載於職務上所掌之戶籍登記簿公文書上，
    並為甲○○換發配偶欄登載為鄭行貴之身份證，足以生損害於戶政機關戶籍及身
    分管理之正確性。嗣甲○○持該內容不實之戶籍登記資料，以配偶名義向入出境
    管理局行使申請辦理鄭行貴之入境手續，鄭行貴因而獲准於八十八年一月二十七
    日進入台灣地區。
二、案經台北縣政府警察局樹林分局報請台灣板橋地方法院檢察署檢察官偵查起訴。
    理  由
一、右揭事實，業據被告甲○○於警詢時、偵查中及本院審理時均坦承不諱，並經證
    人鄭行貴於警詢及偵查中證述屬實，且有大陸福建省福州市民政局結婚登記證和
    大陸民政部結婚證書、被告國民身分證正反面、戶籍謄本（均為影本）各一件附
    卷可稽，核與被告前述任意性自白相符。本件事證明確，被告犯行洵堪認定，應
    予依法論科。
二、核被告甲○○所為，係犯刑法第二百十六條行使同法第二百十四條使公務員登載
    不實之文書罪。又被告與大陸男子鄭行貴間，有犯意之聯絡及行為之分擔，為共
    同正犯。被告使公務員登載不實之低度行為，為其後之行使使公務員登載不實之
    高度行為所吸收，不另論罪。公訴人雖漏未就被告行使使公務員登載不實公文書
    罪部分提起公訴，惟該部分與已起訴部分有吸收關係，為起訴效力所及，本院自
    得併予審酌。爰審酌被告自承因缺錢，一時思慮欠周而為本件犯行，以辦理假結
    婚之方式，使大陸男子得以順利入境打工，對於社為所生之危害匪淺，參以其素
    行良好，犯後坦承犯行並見悔悟之心等一切情狀，量處如主文所示之刑，並諭知
    易科罰金之折算標準。末查，被告前未曾受有期徒刑以上刑之宣告，有臺灣高等
    法院檢察署刑案紀錄簡覆表一份在卷可稽，此次係因其罹患重度聽障（有身心障
    礙手冊一紙在卷可憑），謀生不易，一時貪念致罹刑章，犯罪後已深表悔悟，經
    此次偵、審科刑教訓後，應知所警惕信無再犯之虞，本院因認以暫不執行其刑為
    適當，爰併予宣告緩刑二年，以啟自新。
三、另大陸福建省福州市民政局所據以登載核發不實之結婚登記書及結婚證書，則非
    我國轄內公務員職務上所掌管之我國公文書，自不在我刑法保護範圍內，併予指
    明。又按刑法第二百十四條所謂使公務員登載不實事項於公文書罪，須一經他人
    之聲明或申報，公務員即有登載之義務，並依其所為之聲明或申報予以登載，而
    屬不實之事項者，始足構成，若其所為聲明或申報，公務員尚須為實質之審查，
    以判斷其真實與否，始得為一定之記載者，即非本罪所稱之使公務員登載不實（
    參照最高法院七十三年台上字第一七一○號判例意旨）。經查：依「大陸地區人
    民進入臺灣地區許可辦法」第十三條、第十四條、第十五條所定，欲申請進入臺
    灣地區者須備齊一定之證件，依同法第十七條所定，有該條事由者，得不予許可
    ，依同法第十九條之所定，所檢附大陸地區製作之文書，主管機關要求當事人送
    由行政院設立或指定之機構或委託之民間團體驗證，可見入出境管理局對於大陸
    地區人民申請入境時，並非一經申請人提出申請文件即予准許，完全作形式之調
    查，而係有實質審查之權限甚明（參見台灣高等法院九十年度上訴字第三０一七
    號判決）。此與地政機關就抵押權之設定申請，經當事人提出合法文件時即應准
    許，明顯有別。是依上所述，被告依程序申請鄭行貴入境，並非一經申請內政部
    警政署入出境管理局即應予登載並據以許可，則揆之前開說明，自不生所謂有使
    內政部警政署入出境管理局之公務員登載於職務上所掌之公文書，足以生損害於
    我國入出境管制作業正確性之情形可言；此部分亦未據公訴人提起公訴，僅於此
    附敘說明之。
據上論斷，應依刑事訴訟法第四百五十二條、第二百九十九條第一項前段，刑法第二
十八條、第二百十六條、第二百十四條、第四十一條第一項前段、第七十四條第一款
，罰金罰鍰提高標準條例第一條前段、第二條，判決如主文。
本案經檢察官吳宗光到庭執行職務
中      華      民      國     九十一     年    十一    月    二十九    日
                                      臺灣板橋地方法院刑事第二庭
                                          法  官  陳  靜  茹
右正本證明與原本無異。
如不服本判決，應於判決送達後十日內，向本院提出上訴狀。
                                          書記官  廖  美  紅
中      華      民      國     九十一     年    十二    月     十三     日
附錄本案論罪科刑法條全文
刑法第二百十六條
行使第二百十條至第二百十五條之文書者，依偽造、變造文書或登載不實事項或使登
載不實事項之規定處斷。
刑法第二百十四條
明知為不實之事項，而使公務員登載於職務上所掌之公文書，足以生損害於公眾或他
人者，處三年以下有期徒刑、拘役或五百元以下罰金。
